臺灣高等法院民事判決　　　　　　　　　　　　　　　九十三年度再易字第四六號
　　再審原告　　乙○○
　　訴訟代理人　范光柱律師
　　再審被告　　甲○○
　　訴訟代理人　陳鼎正律師
　　複代理人　　廖克明律師
　　　　　　　　枋啟民
右當事人間，因履行契約事件，再審原告對於中華民國九十三年二月十七日本院九十
二年度上易字第一一九九號確定判決，提起再審之訴，經本院於九十三年十二月二十
一日言詞辯論終結，判決如左：
    主      文
再審之訴駁回。
再審訴訟費用由再審原告負擔。
    事實及理由
一、再審原告起訴主張：再審被告與再審原告間因請求履行契約事件，業經臺灣桃園
    地方法院九十一年度訴字第一三九○號、本院九十二年度上易字第一一九九號判
    決再審原告應給付再審被告新臺幣(以下同)九十萬三千九百三十五元本息確定在
    案；惟查原確定判決有：(一)適用法規顯有錯誤、(二)就足影響於判決之重要證
    物，漏未斟酌等再審事由，為此，提起本件再審之訴，求為(一)原確定判決廢棄
    。(二)再審被告在第一審之訴及假執行之聲請均駁回。(三)再審及再審前第一、
    二審訴訟費用均由再審被告負擔。
二、再審被告則以：再審原告提起本件再審之訴，並未具體指明原確定判決適用何種
    錯誤之法規，而應適用何種正確之法規，泛指原確定判決適用法規顯有錯誤，其
    提起再審之訴顯不適法者一；再審原告亦未具體指明影響於確定判決、漏未斟酌
    之重要證物，而僅泛指有「影響判決之重要證物漏未斟酌」，其提起本件再審之
    訴顯不適法者二等語，資為抗辯。並聲明：(一)再審之訴駁回。(二)再審訴訟費
    用由再審原告負擔。
三、按：所謂適用法規顯有錯誤，係指確定判決就事實審法院所確定之事實，而為法
    律上之判斷，有適用法規顯有錯誤之情形而言，有最高法院七十一年度台再字第
    三○號判例，足資參照。又：所謂就足影響於判決之重要證物漏未斟酌，係指足
    以影響判決基礎之重要證物，雖在前訴訟程序業已提出，然未經確定判決加以斟
    酌者而言。或則忽視當事人聲明之證據而不予調查，或則就依聲請或依職權調查
    之證據未為判斷，均不失為漏未斟酌，且以該證物足以動搖原確定判決基礎者為
    限。經查本件原確定判決以：(一)再審被告主張再審原告電機有限公司 (以下稱
    盛宏公司 )之負責人，於八十一年間將該公司讓渡予再審被告經營，再審被告於
    九十一年七月間代繳該公司八十一年度營利事業所得稅款（含利息及滯納金）九
    十萬三千九百三十五元等事實，為再審原告所不爭執，且有股東同意書、稅額繳
    款書等文件資料在卷為憑，並經原審調閱盛宏公司八十一年度營利事業所得稅徵
    銷明細檔查詢紀錄無訛，再審被告主張之上開事實，應堪信為真實。按：解釋意
    思表示，應探求當事人之真意，不得拘泥於所用之辭句，民法第九十八條定有明
    文。又：解釋當事人之契約，應以當事人立約當時之真意為準，而真意何在，又
    應以過去事實及其他一切證據資料為斷定之標準，不能拘泥文字致失真意，最高
    法院三十九年度台上字第一○五三號判例意旨足資參照。再審被告於原審所提出
    之切結書雖開宗明義記載「立切結書人即讓渡人盛宏電機有限公司負責人」，且
    切結書之末亦載明「立切結書人即義務人盛宏電機有限公司負責人乙○○」，有
    切結書一紙在卷可稽，似以盛宏公司為該切結書之當事人；惟再審原告於九十一
    年八月二十六日經原審法官訊問：「對於起訴狀及所附相關證物，有何意見？」
    等語時，僅回稱：「當初是由原告(即再審被告)概括承受一百萬元，稅金應該是
    原告要付的，否則她怎麼會去做行政救濟，原告有告訴我(即再審原告)她的行政
    救濟無效」等語，並未否認其為再審被告所提切結書之當事人，有該次筆錄可憑
    (原審卷第二五頁)，且再審被告以桃園郵局第十五支局第三四九號存證信函催告
    再審原告依切結書所載清理盛宏公司八十一年度欠繳之營利事業所得稅時，再審
    原告以中壢郵局第十三支局第三○六號存證信函函覆再審被告亦稱：「本人讓渡
    盛宏電機有限公司商譽及交往客戶數百家，以一百萬元正讓渡，業已由甲○○ (
    即再審被告 )夫婦概括承受，因公司商譽佳，甲○○乃要求繼續延用本名號，以
    保有商機，故未予更改新公司．．．」等語，復未對於其為切結書之當事人有所
    爭執，有該存證信函二紙在卷可考 (見原審卷第一二至一四頁及第三七至四○頁
     )。由再審被告於原審所為之陳述及兩造往來之存證信函觀之，顯然再審原告係
    將其所經營之盛宏公司包含名稱、股權、設備及庫存材料等全部轉讓予再審被告
    甚明。再審被告受讓盛宏公司之後，仍沿用盛宏公司名義對外營業，無論舊有或
    新生之債務及稅金依法仍應由盛宏公司負擔，自不待言；系爭切結書所為：「民
    國八十一年十二月底前讓渡人在外一切債務行為及稅金等應全部由讓渡人負責理
    清，與承受人無涉」約定之「讓渡人」自指再審原告，而非盛宏公司，否則是項
    約定即無任何意義。揆諸前開法條規定、及判例意旨，再審被告指稱切結書所謂
    之「讓渡人」係指再審原告云云，應較符當事人立約當時之真意，非無可採。再
    審被告主張再審原告係八十一年十二月二十八日簽立切結書之契約當事人等語，
    即非無稽，堪予採信。(二)當事人是否適格，依原告主張之事實為準，而非以法
    院判斷之結果定之。在給付之訴，只須主張自己有給付請求權者，對於其主張為
    義務者提起，即為當事人適格，最高法院八十二年度台上字第二一一○號判決意
    旨足資參酌。再審被告認再審原告為系爭切結書之當事人，依切結書所載內容，
    對於再審原告起訴請求給付代繳盛宏公司所欠八十一年營利事業所得稅款（含利
    息及滯納金）九十萬三千九百三十五元及法定遲延利息，自屬適格之被告。再審
    原告以其非系爭切結書之當事人，認再審被告對之起訴請求給付代繳盛宏公司所
    欠八十一年營利事業所得稅款（含利息及滯納金）九十萬三千九百三十五元及法
    定遲延利息，係當事人不適格，自有誤會，顯不足採。(三)私文書經本人或其代
    理人簽名、蓋章或按指印或有法院或公證人之認證者，推定為真正，民事訴訟法
    第三百五十八條第一項定有明文。查再審原告從未否認兩造間曾有讓渡盛宏公司
    之事實，且再審原告於九十一年八月二十六日在原審亦自認切結書上之簽章為其
    所為，則依上揭規定，該切結書即應推定為真正。況再審被告於九十二年四月二
    十八日在原審提出切結書原本，業經當場勘驗該切結書與影本相符，且切結書上
    增、刪、塗改處均蓋用再審原告印章，再審原告亦承認增、刪、塗改處所蓋之印
    章係其所有，復有該次筆錄可憑(見原審卷第二二二頁)，益見再審原告辯稱伊係
    在空白書後簽名用印云云，洵非可採。當事人主張有利於己之事實者，就其事實
    有舉證之責任，民事訴訟法第二百七十七條前段定有明文。原告對於自己主張之
    事實已盡證明之責後，被告對其主張，如抗辯其不實，並提出反對之主張者，則
    被告對其反對之主張，亦應負證明之責，亦有最高法院十八年度上字第一六七九
    號之判例意旨，足資參照。查再審原告非於空白之切結書上簽名用印，已如前述
    ，且系爭切結書上已為「．．．民國八十一年十二月底前讓渡人在外之一切債務
    行為與稅金等諸稅應由讓渡人負責理清，與承受人無涉，民國八十二年元月起始
    由承受人負擔．．．」之約定，足見再審被告受讓再審原告所經營之盛宏公司時
    ，並未同意承受再審原告經營時期盛宏公司所積欠之債務及稅款，而係約定由讓
    渡人負責處理，此之讓渡人係指再審原告，亦如前述。再審原告既否認應負責處
    理，自應就其抗辯系爭切結書內容為虛偽、及再審被告承諾負擔八十一年度營利
    事業所得稅款之事實，負舉證之責；惟再審原告未能舉證證明其所抗辯之事實，
    其空言否認應負擔八十一年度營利事業所得稅款，自無可採等為再審原告敗訴判
    決確定之理由，經核並無再審原告所指「適用法規顯有錯誤」、及「影響判決之
    重要證物漏未斟酌」之再審事由。再審原告提起再審之訴，任就原確定判決取捨
    證據、認定事實之職權行使，指摘原確定判決「適用法規顯有錯誤」、「影響判
    決之重要證物漏未斟酌」，就原確定判決所確定之事實，未予具體指明適用錯誤
    之法規、及漏未斟酌影響判決之重要證物，求予廢棄原確定判決，非有理由。
四、再審原告主張再審被告與盛宏公司所積欠稅捐無關，原確定判決竟命再審原告就
    盛宏公司所支出稅捐、滯納金，給付予再審被告，顯然於法相違等語；惟查再審
    被告受讓盛宏公司而與再審原告簽訂系爭切結書，盛宏公司為納稅義務人，係屬
    公法上之義務人，系爭切結書之當事人為再審被告，由再審被告起訴請求再審原
    告依系爭切結書所約定之內容，就盛宏公司所繳之稅捐，給付予再審被告，係履
    行其系爭切結書之權利，再審原告自應履行其系爭切結書之義務，與契約自由原
    則無違，再審原告據以提起再審之訴，亦非有據。
五、再審原告又以再審被告受讓、經營盛宏公司後，八十一年度稅捐之相關文書，未
    曾通知再審原告，再審原告不負遲延繳納之責任等語；惟查再審原告於九十一年
    六月二十六日致再審被告之中壢十三支局二二三號存證信函，略以：「．．．今
    因概括承受的欠稅而貴方一再滯納以致罰鍰，曾與本人接洽並承認概括承受，明
    知應負繳稅之約定，所以提出行政救濟，確定金額後又滯納，限制出境後三年仍
    未繳清．．．」等語，堪認再審被告於收受盛宏公司八十一年度稅捐之相關文書
    ，確已與再審原告有所協商，有該存證信函在卷(原審卷第三七頁)足稽，再審原
    告主張再審被告未曾通知不負遲延繳納之責任，亦非可採，其據以提起本件再審
    之訴，自屬無據。
六、綜上所述，再審原告提起本件再審之訴，經核原確定判決並無：(一)適用法規顯
    有錯誤、(二)就足影響於判決之重要證物，漏未斟酌等事由，顯無再審理由，應
    予駁回。
據上論結，本件再審之訴，顯無理由，爰判決如主文。
中　　　華　　　民　　　國　　九十三　　年　　 十二 　　月　　二十八　　日
                                    民事第六庭
                                        審判長法  官  林　丁　寶
                                              法  官  林　恩　山
                                              法  官  陳　博　享
正本係照原本作成。
不得上訴。
中　　　華　　　民　　　國　　九十三　　年　　 十二 　　月　　二十九　　日
　　　　　　　　　　　　　　　　　　　　　　　書記官  鄭　靜　如
